臺灣新竹地方法院刑事判決
110年度訴字第460號
公  訴  人  臺灣新竹地方檢察署檢察官
被      告  李偉文

                    籍設桃園市○○區○○街000號(桃園○○○○○○○○○)


選任辯護人  葉慶人律師
            葉慶媛律師
上列被告因違反毒品危害防制條例案件，經檢察官提起公訴（11
0年度偵字第3603號、第3839號），本院判決如下︰
    主    文
李偉文犯如附表主文欄所示之罪，所處之刑及沒收之物均如附表
主文欄所載。如附表編號1至3、9、10所示之刑，應執行有期徒
刑伍年伍月；如附表編號4至8所示之刑，應執行有期徒刑壹年。
    犯罪事實
李偉文基於販賣第二級毒品以營利及轉讓禁藥之犯意，於如附表
各編號所示之時間、地點，以如附表各編號所示之方式，分別販
賣或轉讓甲基安非他命與如附表各編號所示之人。
    理    由
甲、程序方面
一、按被告以外之人於審判外之陳述，經當事人於審判程序同意
    作為證據，法院審酌該言詞陳述或書面陳述作成時之情況，
    認為適當者，得為證據。當事人、代理人或辯護人於法院調
    查證據時，知有刑事訴訟法第159條第1項不得為證據之情形
    ，而未於言詞辯論終結前聲明異議者，視為有前項之同意。
    刑事訴訟法第159條之5第1項、第2項分別定有明文。經查，
    本判決所引用以下被告以外之人於審判外之陳述，迄本案言
    詞辯論終結前，公訴人、被告李偉文及其辯護人均未表示異
    議，本院審酌上開證據作成時，並無違法或不當之情況，又
    均無證明力明顯過低之情形，因認上開證據方法均適當得為
    證據，依上揭規定，應均有證據能力。
二、第按，本判決所引用其餘所依憑判斷之非供述證據，亦無證
    據證明係違反法定程序所取得，或其他不得作為證據之情形
    ，且與本案待證事實間復具有相當關聯性，依刑事訴訟法第
    158條之4規定之反面解釋，亦均有證據能力。
乙、實體方面
一、認定犯罪事實所憑之證據及認定之理由：　　　　
　㈠前揭犯罪事實，業據被告李偉文於本院審理時均坦承不諱（
    見本院卷第96頁），核與如附表偵查中言詞陳述之供述證據
    及通訊監察譯文欄所示之證據均相符，足徵被告前開任意性
    自白與事實相符，堪予採信。
　㈡綜上所述，本案事證明確，被告上揭犯行，均堪認定，均應
    予依法論科。　　　　
二、論罪之理由：　　
　㈠按行為後法律有變更者，適用行為時之法律。但行為後之法
    律有利於行為人者，適用最有利於行為人之法律，刑法第2
    條第1項定有明文。查，被告李偉文行為後，業於民國109年
    1月15日修正公布之毒品危害防制條例第4條第2項、第17條
    第2項，均自109年7月15日生效施行，茲就比較情形分述如
    下：　
　　⒈修正前毒品危害防制條例第4條第2項規定「製造、運輸、
      販賣第二級毒品者，處無期徒刑或七年以上有期徒刑，得
      併科新臺幣一千萬元以下罰金」，修正後該條項則規定「
      製造、運輸、販賣第二級毒品者，處無期徒刑或十年以上
      有期徒刑，得併科新臺幣一千五百萬元以下罰金」，修正
      後法定構成要件雖未變更，然其法定刑度已較修正前為重
      ，是修正後新法並未較有利於被告。　　
　　⒉修正前毒品危害防制條例第17條第2項規定「犯第四條至第
      八條之罪於偵查及審判中均自白者，減輕其刑」，修正後
      該條項則規定「犯第四條至第八條之罪於偵查及歷次審判
      中均自白者，減輕其刑」，修正後該條項於審判中自白增
      加「歷次」之要件，提高偵審自白減刑之門檻。惟本案迄
      今僅歷經1個審級，不論依上開條項修正前、後之規定，
      均不影響審判中自白之認定，對被告而言並無「有利」或
      「不利」之情形。
　　⒊綜上，本案經綜合比較前述法律變更之結果後，修正後之
      法律規定並未較有利於被告，本件就被告所犯販賣第二級
      毒品部分，應依刑法第2條第1項前段之規定，一體適用行
      為時之毒品危害防制條例規定，依修正前該條例第4條第2
      項論處，並就被告所犯販賣第二級毒品、轉讓禁藥（詳下
      述）等罪，均依修正前該條例第17條第2項規定減輕其刑
      。　
  ㈡按行為人轉讓甲基安非他命（未達法定應加重其刑之一定數
    量）與成年人（且非懷胎婦女），同時該當藥事法第83條第
    1項轉讓禁藥罪及毒品危害防制條例第8條第2項轉讓第二級
    毒品罪之構成要件，應依重法優於輕法之原則，擇較重之轉
    讓禁藥罪論處。查，本案被告轉讓甲基安非他命之數量，無
    證據證明已達法定應加重其刑之標準（依行政院93年1月7日
    院台法字第0930080551號令訂定之「轉讓持有毒品加重其刑
    之數量標準」，嗣於98年11月20日行政院院台法字第098007
    3647號令發布修正為「轉讓毒品加重其刑之數量標準」第2
    條第1項第2款規定，轉讓第二級毒品達淨重10公克以上），
    而轉讓之對象鄧正宏，係已成年之男性，有其年籍資料在卷
    足參，揆諸前開說明，就被告本件轉讓甲基安非他命之犯行
    ，應依藥事法第83條第1項之規定處斷。　　　　
　㈢所犯法條： 　　　 　　　
　  ⒈按甲基安非他命係毒品危害防制條例第2條第2項第2款所規
      範之第二級毒品，亦係藥事法所稱之禁藥。是核被告就附
      表編號1至3、9、10所為，均係犯修正前毒品危害防制條
      例第4條第2項之販賣第二級毒品罪；就附表編號4至8所為
      ，均係犯藥事法第83條第1項之轉讓禁藥罪。
　　⒉被告販賣前意圖販賣而持有甲基安非他命及轉讓前持有甲
      基安非他命之低度行為，為其各該販賣、轉讓之高度行為
      所吸收，均不另論罪。　
　㈣被告所犯上開10罪，犯意各別，行為互殊，應予分別論處。
　㈤刑之減輕：　 
　　⒈按修正前毒品危害防制條例第17條第2項規定：「犯第4條
      至第8條之罪於偵查及審判中均自白者，減輕其刑」；又
      按行為人轉讓同屬禁藥之第二級毒品甲基安非他命（未達
      法定應加重其刑之一定數量）與成年人（且非懷胎婦女）
      ，依重法優於輕法之原則，擇較重之藥事法第83條第1項
      轉讓禁藥罪論處，如行為人於偵查及審判中均自白，仍應
      適用上開規定減輕其刑。查被告就如附表各編號所示犯行
      ，於偵查及審判中均自白犯罪事實在卷，揆諸前揭說明，
      自均有修正前毒品危害防制條例第17條第2項規定之適用
      ，應均依法減輕其刑。　
　　⒉按販賣第二級毒品罪之法定本刑為無期徒刑或7年以上有期
      徒刑，然同為販賣第二級毒品之人，其原因動機不一，犯
      罪情節未必盡同，或有大盤毒梟者，亦有中、小盤之分，
      甚或僅止於吸毒者友儕間為求互通有無之有償轉讓者亦有
      之，其販賣行為所造成危害社會之程度自屬有異，法律科
      處此類犯罪，所設之法定本刑卻同為「無期徒刑或7年以
      上有期徒刑」，不可謂不重。於此情形，倘依其情狀處以
      較輕之徒刑，即足以懲儆，並可達防衛社會之目的者，自
      非不可依客觀之犯行與主觀之惡性二者加以考量其情狀，
      是否有可憫恕之處，適用刑法第59條之規定酌量減輕其刑
      ，期使個案裁判之量刑，能斟酌至當，符合比例原則。查
      被告本件如附表編號9、10所犯販賣第二級毒品罪，固值
      非難，然其交易之數量、價金尚非甚鉅，尚堪認係就毒品
      互通有無，其情節較諸大量走私進口或長期販賣毒品之「
      大盤」、「中盤」毒販顯有差異，所為犯行均尚非重大惡
      極難赦，依其客觀之犯行與主觀之惡性加以考量，縱處以
      適用修正前毒品危害防制條例第17條第2項規定減輕其刑
      後之最低度刑，猶嫌過重，有失之刑罰過苛而不免予人情
      輕法重之感，亦顯不盡情理，難謂符合罪刑相當及比例原
      則，在客觀上均足以引起一般人之同情，顯有可堪憫恕之
      處，爰就如附表編號9、10所示犯行，均依刑法第59條規
      定，酌予減輕其刑，並依法遞減之。 
　　⒊被告及其辯護人固主張被告於警詢時及偵查中已供出毒品
      來源因而查獲另案被告胡堯程，應有毒品危害防制條例第
      17條第1項之適用等語。然按「犯第4條至第8條、第10條
      或第11條之罪，供出毒品來源，因而查獲其他正犯或共犯
      者，減輕或免除其刑」，毒品危害防制條例第17條第1項
      固有明文。其旨在鼓勵毒品下游者具體供出其上游供應人
      ，俾進一步擴大查緝績效，揪出其他正犯或共犯，以確實
      防制毒品泛濫或更為擴散。所謂「供出毒品來源，因而查
      獲」，係指被告翔實供出毒品來源之具體事證，因而使有
      調查或偵查犯罪職權之公務員知悉而對之發動調查或偵查
      ，並因而查獲者而言。故被告之「供出毒品來源」，與有
      調查或偵查犯罪職權之公務員對之發動調查或偵查並進而
      破獲之間，論理上須具有先後且相當之因果關係，始得適
      用上開規定給予減輕或免除其刑之優惠，並非漫無限制，
      非謂被告一有「指認」毒品來源之人，而破獲在後，即得
      依上開規定予以減免其刑。若被告供出毒品來源者之前，
      有調查或偵查犯罪職權之公務員已有確切之證據，足以合
      理懷疑被告所供毒品來源之人，則嗣後之破獲與被告之「
      供出毒品來源」間，即欠缺先後且相當的因果關係，自不
      得適用上開規定予以減刑。
      經查，於本件偵查期間，警員對被告實施通訊監察，已合
      理懷疑另案被告胡堯程有持用門號0000000000行動電話於
      108年9月13日、同年月15日販賣毒品與被告之行為，且已
      製作通訊監察譯文(編號：F-2至F-4、F-5)，被告並於警
      詢時及偵查中就上開另案被告胡堯程販毒情節陳述在卷(
      見偵3603卷第15頁至第16頁、第48頁)，嗣經臺灣新竹地
      方檢察署檢察官偵查後，以110年度偵字第7609號提起公
      訴，有新竹市警察局第一分局111年7月1日竹市警一分偵
      字第1110015490號函暨所附偵查佐張家文製作之職務報告
      各1份（見本院卷第65頁至第72頁）及臺灣新竹地方檢察
      署檢察官110年度偵字第7609號起訴書1份（見本院卷第10
      3頁至第105頁）在卷可參。從而，被告雖於警詢時及偵查
      中有供出毒品來源為另案被告胡堯程，然斯時警方因實施
      通訊監察而已有確切之證據足以合理懷疑另案被告胡堯程
      涉嫌犯罪。被告之陳述固係有助於確認另案被告胡堯程販
      毒之事證，但究非因被告供出上游，警員始知悉另案被告
      胡堯程犯罪而對之發動調查。被告供出毒品來源與查獲另
      案被告胡堯程間，欠缺先後且相當之因果關係，尚難謂警
      方係因被告供出毒品來源「因而」查獲另案被告胡堯程，
      是被告本件並無毒品危害防制條例第17條第1項適用之餘
      地。
三、科刑之理由：
  ㈠量刑之審酌：
　　爰以行為人之責任為基礎，審酌被告並無違反毒品危害防制
    條例之前案紀錄，有其臺灣高等法院被告前案紀錄表1份在
    卷可佐，然其販賣第二級毒品、轉讓禁藥，助長施用毒品之
    惡習，戕害國民身心健康，間接危害社會治安，均屬不該；
    惟念被告坦承全部犯行，犯後態度尚稱良好；並參酌被告各
    次販賣、轉讓甲基安非他命之數量及各次販賣甲基安非他命
    之犯罪所得數額，暨其犯罪手段尚稱平和及自述高職畢業之
    教育程度及曾經從事電子廠、食品廠、粗工工作之生活狀況
    （見本院卷第97頁）等一切情狀，分別量處如附表主文欄所
    示之刑。　　　 
　㈡定應執行刑： 　　
　　⒈按數罪併罰之定應執行之刑，係出於刑罰經濟與責罰相當
      之考量，並非予犯罪行為人或受刑人不當之利益，為一種
      特別的量刑過程，相較於刑法第57條所定科刑時應審酌之
      事項係對一般犯罪行為之裁量，定應執行刑之宣告，乃對
      犯罪行為人本身及所犯各罪之總檢視，除應考量行為人所
      犯數罪反應出之人格特性，並應權衡審酌行為人之責任與
      整體刑法目的及相關刑事政策，在量刑權之法律拘束性原
      則下，依刑法第51條第5款之規定，採限制加重原則，以
      宣告各刑中之最長期為下限，各刑合併之刑期為上限，但
      最長不得逾30年，資為量刑自由裁量權之外部界限，並應
      受法秩序理念規範之比例原則、平等原則、責罰相當原則
      、重複評價禁止原則等自由裁量權之內部抽象價值要求界
      限之支配，使以輕重得宜，罰當其責，俾符合法律授與裁
      量權之目的，以區別數罪併罰與單純數罪之不同，兼顧刑
      罰衡平原則。是刑法第51條數罪併罰定執行刑之立法方式
      ，非以累加方式定應執行刑，如以實質累加之方式定應執
      行刑，則處罰之刑度顯將超過其行為之不法內涵，而違反
      罪責原則，及考量因生命有限，刑罰對被告造成之痛苦程
      度，係隨刑度增加而生加乘效果，而非以等比方式增加，
      是則以隨罪數增加遞減其刑罰之方式，當足以評價被告行
      為之不法性之法理（即多數犯罪責任遞減原則）。
　　⒉爰依前開說明，審酌被告本件所犯販賣第二級毒品、轉讓
      禁藥各罪，犯罪時間分別集中在108年8月至109年1月間及
      109年2月至同年5月間，又被告各次販賣或轉讓犯行之犯
      罪手法均類似，且轉讓禁藥之對象均為同一人等情，如以
      實質累加之方式定應執行刑，則處罰之刑度顯將超過其行
      為之不法內涵，本院基於罪責相當之要求，在上開內、外
      部性界限範圍內，為適度反應被告之犯罪目的、動機、手
      段、犯後態度等人格特性，並綜合斟酌被告整體犯罪行為
      之不法與罪責程度，及對其施以矯正之必要性，就被告所
      犯各罪，分別定如主文所示之應執行刑。
四、沒收部分： 　　　　　　 
　㈠被告販賣第二級毒品之犯罪所得分別詳如附表編號1至3、9、
    10毒品交易金額欄所示，雖均未扣案，仍應分別依刑法第38
    條之1第1項前段、第3項規定，於各該犯行項下宣告沒收，
    並於全部或一部不能沒收或不宜執行沒收時，分別追徵其價
    額。　
　㈡未扣案之門號0000000000號行動電話1支（含SIM卡1張），係
    被告犯本案如附表編號1至3、10所示之販賣第二級毒品罪所
    用之物，有通訊監察譯文可資佐證，應依毒品危害防制條例
    第19條第1項規定，分別於被告各該主文項下宣告沒收，並
    依刑法第38條第4項規定，分別諭知於全部或一部不能沒收
    或不宜執行沒收時，追徵其價額；又上開行動電話1支固亦
    係被告所有供犯本案如附表編號4至8所示之轉讓禁藥罪所用
    之物，然本院既已依前開規定宣告沒收，爰不再依刑法第38
    條第2項前段宣告沒收。
據上論斷，應依刑事訴訟法第299條第1項前段，判決如主文。
本案經檢察官葉子誠提起公訴，檢察官黃翊雯到庭執行職務。　
中　　華　　民　　國　　111 　年　　10　　月　　25　　日
                  刑事第四庭    審判長法  官  陳健順
                                      法  官  黃怡文
　　　　　　　　　　　　　　　　　　　法  官  郭哲宏
以上正本證明與原本無異。
如不服本判決應於收受本判決後20日內向本院提出上訴書狀，上
訴書狀應敘述具體理由。上訴書狀未敘述上訴理由者，應於上訴
期間屆滿後20日內補提理由書狀於本院(均須按他造當事人之人
數附繕本 )「切勿逕送上級法院」。 
中　　華　　民　　國　　111 　年　　10　　月　　25　　日
                                      書記官  戴筑芸
附錄本案論罪法條：
修正前毒品危害防制條例第4條第2項
製造、運輸、販賣第二級毒品者，處無期徒刑或7年以上有期徒
刑，得併科新臺幣1千萬元以下罰金。
藥事法第83條第1項
明知為偽藥或禁藥，而販賣、供應、調劑、運送、寄藏、牙保、
轉讓或意圖販賣而陳列者，處7年以下有期徒刑，得併科新臺幣5
千萬元以下罰金。　
附表：
編號 對象 時間 地點 行為態樣 毒品種類、數量 毒品交易金額（新臺幣） 譯文編號 偵查中言詞陳述之供述證據及通訊監察譯文 主文 1 曾楊煒 0000000000   108年8月6日晚間9、10時許 新竹市香山區中華大學附近路旁 販賣 甲基安非他命1包10公克 18,000元 （先賒帳，後續於108年8月9日下午某時許在新竹市關新路旁交付4,000元，再於108年8月10日上午4、5時許，在新竹市老爺酒門口前，交付14,000元） A-1至A-8 被告供述： 110.03.11偵訊（見偵3603卷第45頁反面至第46頁)  證人曾楊煒之證述： 1.110.01.27警詢（見他卷一第59頁反面至第61頁) 2.110.01.27偵訊（見他卷一第65頁至第65頁反面) 通訊監察譯文： A-1至A-8（見他卷一第99頁至第99頁反面） 李偉文犯販賣第二級毒品罪，處有期徒刑參年捌月。未扣案之犯罪所得新臺幣壹萬捌仟元及門號○○○○○○○○○○號行動電話壹支（含SIM卡壹張）均沒收，於全部或一部不能沒收或不宜執行沒收時，均追徵其價額。 2 曾楊煒 0000000000 108年8月29日晚間10時53分許 桃園市平鎮區金陵路旁統一超商門口 販賣 甲基安非他命1包35公克 35,000元 A-11至A-15 被告供述： 110.03.11偵訊（見偵3603卷第46頁)         證人曾楊煒之證述： 1.110.01.27警詢（見他卷一第61頁反面至第62頁反面) 2.110.01.27偵訊（見他卷一第65頁反面至第66頁) 通訊監察譯文： A-11至A-15（見他卷一第100頁至第100頁反面） 李偉文犯販賣第二級毒品罪，處有期徒刑參年拾月。未扣案之犯罪所得新臺幣參萬伍仟元及門號○○○○○○○○○○號行動電話壹支（含SIM卡壹張）均沒收，於全部或一部不能沒收或不宜執行沒收時，均追徵其價額。 3 曾楊煒 108年9月3日下午5時10分許 桃園市南崁區五福宮前 販賣 甲基安非他命1包35公克 35,000元 A-16至A-18 被告供述： 110.03.11偵訊（見偵3603卷第46頁)　 證人曾楊煒之證述： 1.109.09.15警詢（見他卷一第56頁) 2.110.01.27警詢(見他卷一第59頁反面、第62頁反面至第63頁) 3.110.01.27偵訊（見他卷一第66頁) 通訊監察譯文： A-16至A-18（見他卷一第100頁反面） 李偉文犯販賣第二級毒品罪，處有期徒刑參年拾月。未扣案之犯罪所得新臺幣參萬伍仟元及門號○○○○○○○○○○號行動電話壹支（含SIM卡壹張）均沒收，於全部或一部不能沒收或不宜執行沒收時，均追徵其價額。 4 鄧正宏 0000000000 109年2月18日晚間11時許 桃園市平鎮區建安路某鐵皮屋內 轉讓 甲基安非他命1包0.5公克 無 B-4 被告供述： 110.03.11偵訊（見偵3603卷第46頁至第46頁反面)　 證人鄧正宏之證述： 1.109.11.10警詢（見他卷一第77頁）       2.110.02.09偵訊（見他卷一第88頁） 通訊監察譯文： B-4（見他卷一第101頁至第101頁反面） 李偉文犯轉讓禁藥罪，處有期徒刑陸月。  5 鄧正宏 0000000000 109年3月12日晚間11時許 桃園市平鎮區建安路某鐵皮屋旁之天寶宮廣場前 轉讓 甲基安非他命1包1公克 無 B-5 被告供述： 110.03.11偵訊（見偵3603卷第46頁反面)　　 證人鄧正宏之證述： 1.109.11.10警詢（見他卷一第77頁至第77頁反面）   2.110.02.09偵訊（見他卷一第88頁）       通訊監察譯文： B-5（見他卷一第101頁反面） 李偉文犯轉讓禁藥罪，處有期徒刑陸月。  6 鄧正宏 0000000000 109年3月25日晚間8時許 桃園市平鎮區建安路某鐵皮屋內 轉讓 甲基安非他命1包1公克 無 B-6 被告供述： 110.03.11偵訊（見偵3603卷第46頁反面)　　 證人鄧正宏之證述： 1.109.11.10警詢（見他卷一第77頁反面）    2.110.02.09偵訊（見他卷一第89頁） 通訊監察譯文： B-6（見他卷一第101頁反面） 李偉文犯轉讓禁藥罪，處有期徒刑陸月。  7 鄧正宏 0000000000 109年4月3日凌晨2時許 新北市○○區○○○000號綽號「黑龜」之友人住處內 轉讓 甲基安非他命1包0.2公克 無 B-7 被告供述： 110.03.11偵訊（見偵3603卷第46頁反面至第47頁)　 證人鄧正宏之證述： 1.109.11.10警詢（見他卷一第77頁反面）   2.110.02.09偵訊（見他卷一第89頁）       通訊監察譯文： B-7（見他卷一第101頁反面） 李偉文犯轉讓禁藥罪，處有期徒刑陸月。  8 鄧正宏 109年5月8日凌晨3時許 新北市○○區○○○000號綽號「黑龜」之友人住處內 轉讓 甲基安非他命1包1公克 無  B-11 被告供述： 110.03.11偵訊（見偵3603卷第47頁)　　     證人鄧正宏之證述： 1.109.11.10警詢（見他卷一第78頁至第78頁反面） 2.110.02.09偵訊（見他卷一第89頁至第90頁） 通訊監察譯文： B-11（見他卷一第102頁） 李偉文犯轉讓禁藥罪，處有期徒刑陸月。  9 劉家聲 109年1月間某日晚間11時許至凌晨1、2時許 桃園市中壢區龍岡圓環附近某網咖前 販賣 甲基安非他命1包1公克 1,500元 無 被告供述： 110.03.11偵訊（見偵3603卷第47頁至第47頁反面)　 證人劉家聲之證述： 110.03.17偵訊（見他卷二第55頁至第56頁) 李偉文犯販賣第二級毒品罪，處有期徒刑貳年。未扣案之犯罪所得新臺幣壹仟伍佰元沒收，於全部或一部不能沒收或不宜執行沒收時，追徵其價額。 10 曾能財 0000000000 109年1月10日上午11時30分許 新竹縣關西鎮新德街天主堂附近 販賣 甲基安非他命1包1公克 2,000元 （轉帳至指定銀行帳戶內） H-3至H-5 被告供述： 110.03.11偵訊（見偵3603卷第47頁反面)　　 證人曾能財之證述： 1.110.03.09警詢（見他卷一第148頁至第148頁反面) 2.2.110.03.09偵訊（見他卷一第159頁) 通訊監察譯文： H-3至H-5（見他卷一第106頁反面） 李偉文犯販賣第二級毒品罪，處有期徒刑貳年。未扣案之犯罪所得新臺幣貳仟元及門號○○○○○○○○○○號行動電話壹支（含SIM卡壹張）均沒收，於全部或一部不能沒收或不宜執行沒收時，均追徵其價額。